【裁判字號】    95,聲再,344
【裁判日期】    951030
【裁判案由】    傷害等
【裁判全文】
臺灣高等法院刑事裁定                 95年度聲再字第344號
聲  請  人  甲○○
即受判決人
選任辯護人  陳達成律師
上列聲請人對於本院91年上易字第1739號傷害等案件91年10月2
日判決，聲請再審，本院裁定如下：
    主  文
再審之聲請駁回。
    理  由
一、本件聲請意旨略以：原確定判決判處聲請人有罪之理由，除
    根據上訴人即自訴人崔德高之指述外，係依據唯一的在場目
    擊證人劉玉婷之證詞（見原判決書第4頁第1行）。惟該證詞
    係屬虛偽之證言，因聲請人及自訴人所屬之大華技術學院於
    該事件發生後，曾指派人事室主任雷春鳴詢問兩造當事人及
    證人劉玉婷，並製作乙份調查報告，於該報告中，證人劉玉
    婷明確指稱：「雙方扭打大約一至二分鐘」等語，與其在原
    審及偵訊中所稱：「自訴人沒有打被告，我只看到被告動手
    打，其他我沒看到」之證言有異。聲請人雖明知證人劉玉婷
    作偽證，卻因大華技術學院人事室不肯公開提供該調查報告
    ，而遭構陷入罪。後經聲請人向新竹地檢署告發證人劉玉婷
    涉嫌偽證，及新竹地檢署承辦檢察官查證並命交出系爭調查
    報告，進而提起公訴，可知證人劉玉婷於原審之證言並非真
    實。該調查報告「爭奪卷宗毆打事件過程--劉玉婷證詞」之
    新證據，確係於原確定判決前已經存在，就該證據形式上觀
    之，即可認為足以動搖原確定判決，而為受判決人有利之判
    決，具有學理上之「確實性」與「新規性」，符合再審新證
    據之特性，故援以為再審理由云云。
二、按有罪之判決確定後，有「因發現確實之新證據，足認受有
    罪判決之人應受無罪、免訴、免刑或輕於原判決所認罪名之
    判決者」之情形，得為受判決人利益聲請再審，刑事訴訟法
    法第420條第1項第6款定有明文；惟所謂發見確實之新證據
    ，係指其就新證據之本身形式上觀察，毋須經調查程序顯然
    可認為足以動搖原確定之判決者而言，倘仍須經相當調查以
    證明其真偽，即難據以聲請再審。
三、經查：聲請人即受判決人甲○○主張該調查報告，係屬同法
    第420條第1項第6款「因發現確實之新證據，足認受有罪判
    決之人應受無罪、免訴、免刑或輕於原判決所認罪名之判決
    者」之情形，得為受判決人利益聲請再審。惟該文書雖在原
    確定判決前已存在，聲請人實際上並無法提出該文書，縱可
    提出，該文書仍須經相當之調查，以證明其真偽，並非從形
    式上觀之，即可認為足以動搖原有罪確定判決，而為受判決
    人無罪、免訴、免刑或輕於原判決所認罪名之判決，與「確
    實性」之意義仍屬有間。聲請人該主張，不符合再審要件。
    次查，聲請人主張原確定判決所憑之證言係屬虛偽，應屬刑
    事訴訟法第420條第1項第2款：「原判決所憑之證言、鑑定
    或通譯已證明其為虛偽者。」之再審事由，而受同法第420
    條第2項規定：「前項第1款至第3款及第5款情形之證明，以
    經判決確定，或其刑事訴訟不能開始或續行非因證據不足者
    為限，得聲請再審。」之限制。復參以最高法院69年台抗字
    第352號之實務見解：「有罪之判決確定後，以原判決所憑
    之證言已證明其為虛偽，為受判決人之利益聲請再審者，此
    項證明祇須提出業經判決確定為已足」，本案原確定判決之
    證人劉玉婷雖因偽證罪被提起公訴，惟尚未受確定之判決，
    與前述要件不符，聲請人可待偽證罪判決確定後再援以為聲
    請再審理由，附此說明。
據上論結，依刑事訴訟法第434條第1項，裁定如主文。
中    華    民    國    95    年    10    月    30  日
                  刑事第三庭審判長法  官  許國宏
                                  法  官  許增男
                                  法  官  陳祐治
以上正本證明與原本無異。
不得抗告。
                                  書記官  余姿慧
中    華    民    國    95    年    10    月    30  日


司法院資訊處製作；財團法人民間司法改革基金會備份。
